臺灣士林地方法院交通事件裁定　　　　93年度交聲字第1657號
原處分機關　臺北市交通事件裁決所
異　議　人　甲○○
即受處分人
上列異議人因違反道路交通管理處罰條例案件，對於臺北市交通
事件裁決所民國93年10月29日北市裁二字第裁22-ACU331740號裁
決聲明異議（原舉發案號：台北市政府警察局舉發違反道路交通
管理事件通知單北市警交大字第ACU331740 號），本院裁定如下
：
    主  文
異議駁回。
    理  由
一、按汽車駕駛人轉彎時，有不依標誌、標線、號誌指示者，處
    新台幣（下同）600 元以上1,800 元以下罰鍰。又汽車駕駛
    人違反第48條之規定者，除依原條款處罰鍰外，並記違規點
    數1 點，道路交通管理處罰條例第48條第2 款及第63條第1
    項第1 款分別定有明文。
二、原處分意旨略以：本件異議人甲○○於民國93年3 月8 日上
    午11時20分許，騎乘其所有車牌號碼OAG-156 號重機車，行
    經臺北市○○○路設有機車兩段式左轉標誌之交岔路口時，
    有未依機慢車二段式左轉標誌之指示依循以二段式完成左轉
    之違規，經警攔停舉發，裁處罰鍰1,800 元，並記違規點數
    1 點。
三、聲明異議意旨略以：異議人於上開舉發時間，係從臺北市○
    ○○路○ 段直行欲前往重慶北路2 段，行經南京東路與新生
    北路口時，該路口適逢綠燈變黃燈，異議人所騎乘之車牌號
    碼OAG -156號重機車已行駛至路口中央，本想順勢右轉，但
    右側車道有一大卡車右轉，異議人便改為直行至高架橋下的
    等待區等候燈號由紅燈轉為綠燈。異議人於停等區等候紅燈
    時即預見前方50公尺處有部警車及2 名員警在前方執行勤務
    ，當綠燈後異議人前行至警車前時，員警示意異議人靠邊並
    表示異議人在新生北路左轉南京東路1 段，有未依規定二段
    式左轉之違規，異議人雖當場表明異議人是直行南京東路之
    車輛，但舉發員警仍開單告發，異議人實難甘服，爰依法聲
    明異議云云。
四、經查：
  (一)異議人所有前開車號重機車有於前述時間、地點未依規定左
    轉之事實，業據證人即舉發本件違規之員警葉文權於本院調
    查時，以具結擔保其供述之真實性並在負擔偽證罪之心理處
    罰狀態下證稱：「（舉發情形是否記得？）是的，當時我們
    在新生北路及南京東路路口執行路檢勤務，受處分人是騎機
    車沿新生北路南往北方向行駛，行駛到南京東路口時，就直
    接左轉到新生高架橋下停等紅燈，他綠燈直行後我們就將他
    攔下來。（你們的位置與路口約多遠？）我們是站在靠近新
    生北路的南京東路上，距離約5 、60公尺。（你們看到受處
    分人是直接左轉，還是到路口看到有車才轉？）受處分人是
    直接轉，新生高架橋下停等區車較少，因為新生北路是綠燈
    ，如果有車輛在停等區等，必定是從新生北路違規左轉南京
    東路。（是否有看到大卡車或大巴士要從南京東路右轉新生
    北路？）沒有。」等語在卷（見本院94年1 月28日訊問筆錄
    ），按交通警察掣單舉發違反道路交通管理處罰條例所列違
    規事實，本質上為行政處分，係公務員基於職務上權力，依
    法就特定之具體事件所為具公法上效果之單方面行政行為，
    基於公務員為公法上行為具有公信力之原則，該行政行為當
    可被推定為真正，其據以依法處分之事實認定亦為正確無誤
    ，本此公信原則，立法者乃賦予行政機關制定違反道路交通
    事件統一裁罰基準及處理細則，使執行勤務員警得當機處分
    ，以達其維護交通秩序、安全之行政目的。反之，若謂公務
    員一切行政行為均需預留證據以證其實，則國家行政勢必窒
    礙難行，準此，刑事訴訟法就犯罪證據所列有關之規定與屬
    於行政秩序罰之交通違規裁罰本質不合之部分，自不在準用
    之列。從而，受處分人倘未能就執勤員警之舉發有誤提出相
    關證據以供調查，此外亦無證據足資證明員警有捏造事實違
    法取締之情事，則執勤員警本其維護交通秩序、安全職責所
    為之舉發，自應受合法、正確之推定。查舉發員警葉文權與
    異議人素不相識，且無宿怨，此經本院訊明其等關係在卷，
    衡情員警並無故為誣攀、胡亂指證受處分人之動機。況執行
    交通稽查勤務員警，奉命執行國家公權力，其目的在於維護
    整體交通及保障交通用路人之安全，除非至愚，否則絕無甘
    冒公務員登載不實文書及偽證刑責，故為不實登載，致生損
    人不利己結果之必要，證人所為上開證詞，較之異議人毫無
    可得信憑之辯解，足堪採信。至異議人雖稱當日是直行南京
    東路，行經南京東路與新生北路口時因南京東路之號誌由綠
    燈轉黃燈，遂直覺右轉新生北路，又該路口有一大卡車或大
    貨車佔道，所以才又直行至南京東路新生高架橋下方停等紅
    燈，然若異議人所言屬實，則異議人於新生高架橋下方之南
    京東路停等區○○○○○路直行號誌轉為綠燈之時間應與新
    生北路綠燈直行號誌之時間相當，但證人於本院證稱：「（
    問：看到受處分人在那裡停多久？）大約停約1 分鐘，路口
    的號誌約2 分鐘」，而異議人亦表示於該路口停留1 分鐘至
    2 分鐘，故依異議人於南京東路停等區停等紅燈時間僅1 分
    鐘餘，而新生北路綠燈號約則約2 分鐘，則自無可能在新生
    北路綠燈號誌進行中，仍有自南京東路闖越紅燈而直行至新
    生高架橋下之南京東路停等區停等紅燈號誌之可能，異議人
    應於新生北路綠燈時始直接左轉至南京東路停等號誌無疑，
    從而，原處分機關認定上開機車之駕駛人有未依規定二段式
    左轉之違規行為，即屬信而有徵。綜上所述，異議人之違規
    行為堪以認定。原處分機關援引上揭規定及違反道路交通管
    理事件統一裁罰基準表之規定，裁處異議人罰鍰1,800 元，
    並記違規點數1 點，並無不當，本件異議為無理由，應予駁
    回。
據上論斷，應依道路交通案件處理辦法第19條，裁定如主文。
中　　華　　民　　國　　94　　年　　4　　月　　4  　　日
                        交通法庭法   官  莊明達
以上正本證明與原本無異。
如不服本裁定應於送達後5日內向本院提出抗告狀。
　　　　　　　　　　　　　　　 　書記官  陳玉瓊
中　　華　　民　　國　　94　　年　　4 　　月　　11　　日
